臺灣彰化地方法院民事判決　　　　　　95年度智字第9號
原　　　告　臺灣菸酒股份有限公司
法定代理人　丙○○
訴訟代理人　乙○○
被　　　告　甲○○
上列當事人間請求損害賠償事件，經本院刑事庭裁定移送前來，
本院於民國96年3月28日言詞辯論終結，茲判決如下：
    主      文
被告應給付原告新台幣佰捌拾陸萬壹仟元，及自民國九十四年
九月二十七日起至清償日止，按年息百分之五計算之利息。
被告應負擔費用，將如附件所示刑事判決內容一部，刊登於中國
時報第一版下端一日，刊登尺寸為二十五公分乘以三十四點五公
分。
原告其餘之訴駁回。
本判決主文第一項於原告以新台幣壹佰貳拾捌萬柒仟元為被告供
擔保後，得假執行。
原告其餘假執行之聲請駁回。
    事實及理由
壹、程序方面：
一、按「訴狀送達後，原告不得將原訴變更或追加他訴。但有下
    列各款情形之一者，不再此限：二請求之基礎事實同一者。
    」，民事訴訟法第255條第1項第2款定有明文。經查：原告
    於起訴狀繕本送達後，追加聲明請求被告應在聯合報、中國
    時報第1版下端刊登本院94年度易字第854號刑事判決內容全
    部各1日，核與前開規定並無不合，應予准許，合先敘明。
二、被告未於言詞辯論期日到場，核無民事訴訟法第386條各款
    所列情形，爰依原告之聲請，由其一造辯論而為判決。
貳、實體方面：
一、原告起訴主張：
  (一)被告甲○○係設在彰化縣埤頭鄉○○村○○路28號麗發酒廠
    股份有限公司（以下簡稱麗發酒廠公司）之董事長，與麗發
    酒廠公司之總經理即共同被告李景智（起訴後與原告已於庭
    外和解，經原告撤回起訴）均明知「臺灣菸酒股份有限公司
    標章」、「金牌台灣啤酒及圖」、「金牌台灣啤酒及圖Gold
    Medal Taiwan Beer」等商標圖案，係原告向經濟部智慧財
    產局申請註冊，使用於原告生產之啤酒商品外包裝上，有商
    標專用權，現仍在專用期間內，而該商品在我國市場廣為行
    銷多年，已為業界及一般消費者相關大眾所共知。
  (二)詎被告竟基於侵害原告商標權之故意，自民國93年6月（起
    訴狀誤載為93年10月）間起自大陸地區山東華獅啤酒公司輸
    入由該公司製造，使用近似於上開「金牌台灣啤酒及圖Gold
    Medal Taiwan Beer」等商標圖案之「王牌台灣尚青」啤酒
    ，共計17,160箱（每箱12瓶）在台灣地區銷售。
  (三)原告於94年2月間分別在嘉義市及台中市購得上開仿冒商標
    之啤酒，嗣經原告檢附相關證據向檢察官提出告訴，被告因
    此業經法院判決有罪確定。
  (四)依原告於94年2月16日在嘉義市金勝商號所購買仿冒商標之
    啤酒單價，每箱新台幣（下同）450元，依商標法第63條第1
    項第3款但書規定，被告應賠償原告7,722,000元。
  (五)爰依侵權行為損害賠償之法律關係，請求被告「1.應賠償原
    告7,722,000元，及自起訴繕本送達被告之翌日起至清償日
    止，按年息百分之5計算之利息；2.被告應將本院94年度易
    字第854號刑事判決內容全部刊登於聯合報、中國時報第1版
    下端各1日，所需費用由被告負擔；3.前開第1項請求，原告
    陳明願供擔保，請准宣告假執行。」等語。
二、被告未於言詞辯論期日到場，亦未提出書狀作何聲明或陳述
    。
三、原告主張被告侵害其商標專用權之事實，業據原告提出相符
    之臺灣彰化地方法院檢察署94年度偵字第3229號起訴書影本
    、收據影本、統一發票影本等件為證，且未據被告到庭爭執
    ，復經本院調閱本院94年度易字第854號、臺灣高等法院臺
    中分院95年度上易字第828號違反商標法刑事卷宗核閱得知
    ，被告所經營麗發酒廠公司販售「王牌台灣尚青」使用之商
    標「Sangching Taiwan Beer」，與原告註冊第0000000號「
    金牌台灣啤酒及圖Gold Medal Taiwan Beer」商標相較，2
    者圖樣上有相同之外文「Taiwan Beer」，且圖形外觀似中
    文「日」字之設計構圖極相彷彿，加以「日」字設計圖形內
    文字之配置排列及字形之大小比例相仿，整體圖樣而言，予
    消費者之寓目印象極為相近。以具有普通知識經驗之消費者
    ，於購買時施以普通所用之注意，可能會有所混淆而誤認2
    商品來自同一來源或雖不相同僅有關聯之來源，應屬構成近
    似之商標，復指定使用於同一或類似之啤酒商品，有使相關
    消費者發生混淆誤認之虞，此有經濟部智慧財產局94年ll月
    2 日 (94)智商0350字第09480452750號函附於上開刑事卷宗
    可稽，被告亦因此經法院判處有期徒刑6月確定。準此，自
    堪信原告此部分之主張為真實。
四、按「商標權人對於侵害其商標權者，得請求損害賠償，並得
    請求排除其侵害。」、「商標權人請求損害賠償時，得就下
    列各款擇一計算其損害：三就查獲侵害商標權商品之零售單
    價500倍至1,500倍之金額。但所查獲商品超過1,500件時，
    以其總價定賠償金額。」，商標法第61條第1項前段、中段
    、第63條第1項第3款分別定有明文。次按「商標法第66條（
    現商標法第63條）第1項第3款之『查獲』，不以在市場或侵
    害人所有場所實際查獲之實物為限，凡以任何方法犯悉侵害
    他人商標專用權而生產之貨品數量，均應構成該款之查獲數
    ，得據以計算損害額。」，此有最高法院87年度台上字第20
    37號民事判決要旨可資參照。經查：共同被告李景智於94年
    3月30日在法務部調查局臺中市調查站接受約談時供稱：「
    『王牌台灣尚青』啤酒，本公司（指麗發酒廠公司）僅於93
    年‧‧‧間，自大陸山東華獅啤酒公司進口13貨櫃（每1貨
    櫃1,320箱），總計17,160箱，‧‧‧本公司進口在台銷售
    ‧‧‧」等語，此情亦經本院調閱附於前開刑事卷宗之調查
    筆錄，查明屬實。由此，足證原告主張本件查獲數為17,160
    箱，以每箱450元計算（參卷附收據及統一發票影本），原
    告得請求被告賠償7,722,000元（計算式：17,160×450＝
    7,722,000），核與前開規定及判決要旨並無不合，洵屬有
    據。惟按「因連帶債務人中之一人為清償、代物清償、提存
    、抵銷或混同而債務消滅者，他債務人亦同免其責任。」、
    「債權人向連帶債務人中之一人免除債務，而無消滅全部債
    務之意思表示者，除該債務人應分擔之部分外，他債務人仍
    不免其責任。」、「連帶債務人相互間，除法律另有規定或
    契約另有訂定外，應平均分擔義務。」，民法第274條、第
    276條第1項、第280條前段分別定有明文。經查：原告已於
    95年11 月28日與共同被告李景智於庭外達成民事和解，由
    共同被告李景智賠償原告20萬元，並於和解日當日給付完畢
    ，原告並拋棄對於共同被告李景智其餘民事求請求權（參卷
    附和解書影本）。準此，原告請求被告賠償金額，依前開規
    定，自應扣除共同被告李景智應分擔部分3,861,000元（計
    算式：7,7 22,000÷2＝3,861,000，包含已清償20萬元）。
    是以經剔除共同被告李景智應分擔部分3,861,000元後，原
    告得請求被告賠償之金額為3,861,000元。
五、又按「商標權人得請求由侵害商標權者負擔費用，將侵害商
    標權情事之判決書內容全部或一部登載新聞紙。」，商標法
    第64條定有明文。惟此規定乃屬被害人請求回復信譽之處分
    ，其方法及範圍如何方為適當，法院應參酌被害人之請求及
    其身分、地位、被害程度等各種情事而為裁量（最高法院85
    年度台上字第2033號民事判決要旨參照）。經查：本件查獲
    數為17,160箱，截至94年3月23日為法務部調查局查獲時，
    僅剩餘515箱（參前開刑事判決），以此核算出原告營業額
    為7,490,250元〈計算式：（17,160－515）×450＝7,490,2
    50）〉，侵害度難謂重大。再者，中國時報與聯合報之同質
    性甚高，閱讀中國時報者亦多閱讀聯合報，加以經濟日報與
    聯合報為同一公司所經營，讀報者同質性亦較高，參以前開
    和解書記載，共同被告李景智已同意於書立和解書7日內在
    經濟日報第1版下半版刊登道歉啟事。因之，本院審酌前揭
    各種情事，遂認原告主張被告應負擔費用，將如附件所示刑
    事判決內容一部，刊登於中國時報該第1版下端，刊登尺寸
    為25公分乘以34.5公分，尚無不當，已足以回復原告之信譽
    。逾此部分之請求，核無必要。
六、從而，原告依侵權行為損害賠償之法律關係，請求被告給付
    3,861,000元，及自起訴狀繕本送達被告之翌日即94年9月27
    日起至清償日止，按年息百分之5計算之利息，暨請求被告
    應負擔費用，將如附件所示刑事判決內容一部，刊登於中國
    時報第1版下端1日，刊登尺寸為25公分乘以34.5公分，為有
    理由，應予准許。逾此部分之請求，為無理由，應予駁回。
七、原告請求金錢賠償部分，陳明願供擔保請准宣告假執行，經
    核原告此請求勝訴部分，核無不合，爰酌定相當之擔保金額
    准許之。至於其敗訴部分，其假執行之聲請即失所附麗，應
    併予駁回。
八、本件原為附帶民事訴訟，依法無須繳納裁判費，兩造亦未支
    出任何訴訟費用，自毋庸為訴訟費用負擔之諭知，附此敘明
    。
中　　華　　民　　國　　96　　年　  4　　月　　 11　　日
                  民事第一庭    法　    官　陳正禧
上正本證明與原本無異。
如對判決上訴，應於判決送達後20日內向本院提出上訴狀。
中　　華　　民　　國　　96　　年　　4 　　月　　12　　日
                                法院書記官  王宣雄
┌─────────────────────────────────────────┐
│臺灣彰化地方法院95年度智字第9號損害賠償事件附件                                   │
├─────────────────────────────────────────┤
│臺灣彰化地方院刑事判決   94年度易字第854號                                        │
│公  訴  人  臺灣彰化地方法院檢察署檢察官                                          │
│被      告  甲○○  男  63歲（民國31年8月16日生）                                 │
│上列被告等因違反商標法案件.....判決如下：                                         │
│    主  文                                                                        │
│甲○○共同連續未得商標權人同意，於類似商品，使用近似於其註冊商標之商標，有致相關消│
│費者混淆誤認之虞，處有期徒刑陸月，如易科罰金，以參佰元折算壹日。扣案如附表所示之物│
│（即編號1品項王牌台灣尚青啤酒數量515箱，每箱12瓶），均沒收之。                    │
│    事  實                                                                        │
│甲○○係設在彰化縣埤頭鄉○○村○○路28號「麗發酒廠股份有限公司」（下稱麗發酒廠公司│
│）之董事長..... 明知「金牌台灣啤酒及圖Gold Medal Taiwan Beer」..... 等商標圖案，係│
│經商標專用權人台灣菸酒股份有限公司（下稱台灣菸酒公司）..... 向經濟部智慧財產局申請│
│註冊，使用在台灣菸酒公司生產之啤酒..... 有商標專用權，現仍在專用期間內，竟未得上開│
│商標權人之同意，基於概括之犯意聯絡，自93年6月間起，至94年2月間，自大陸地區山東華獅│
│啤酒公司輸入由該公司製造，使用近似於上開「金牌台灣啤酒及圖Gold Medal Taiwan Beer」│
│商標圖案之「王牌台灣尚青」啤酒..... 並將上開啤酒..... 販賣於不特定之商店及民眾，致│
│相關消費者有混淆誤認之虞。                                                        │
└─────────────────────────────────────────┘
